臺灣高等法院刑事判決　　　　　　　　　　　　　九十一年度上易字第二七二九號
　　上　訴　人　臺灣臺北地方法院檢察署檢察官
　　被　　　告　丑○○
　　被　　　告　甲○○
右上訴人因賭博案件，不服臺灣台北地方法院八十九年度易字第二五八七號，中華民
國九十一年八月八日第一審判決（起訴案號：臺灣台北地方法院檢察署八十九年度偵
字第一八二五七號）提起上訴，本院判決如左：
    主  文
上訴駁回。
    理  由
一、本案經本院審理結果，認第一審判決對被告寅○○、丑○○、甲○○為無罪之諭
    知，核無不當，應予維持，並引用第一審判決書記載之證據及理由。
二、檢察官上訴意旨略以：（一）原判決認定意圖營利提供賭博場所者為子○○而非
    寅○○，然於原半理由僅載不足以認定寅○○犯行之理由，未載為何認定為子○○提供賭博場所之犯罪事實所憑之依據，實有判決不備理由之違法。（二）原審
    既認定被吽丑○○有於癸○○、阿川所負責之賭場內幫忙計算賭，即與擔任抽取
    賭資及抽頭金之被告癸○○有聚眾賭博行為之分擔，且衡諸常情，苟非相互間之
    犯意有默示之合致，被告癸○○豈會將賭資隨意交予他人計算，是被告丑○○與
    癸○○應屬共同正犯，於被告丑○○是否受有報酬，或與被告癸○○是否有受僱
    關係，實與是否構成共同正犯無關，是原審認無法証明被告丑○○是否受有報酬
    或是否受僱癸○○，而為被告丑○○無罪之諭知，有違前開意旨及經驗法則。況
    縱認被告丑○○之行為，未達到共同正犯之程度，其行為亦足以供被告癸○○等
    遂行聚眾賭博之目的，顯係提供助力之行為，自屬幫助行為，而成立幫助犯。（
    三）原審既採共同被告辰○○所供：伊於九月七日開始在賭場工作時，工崇安就
    會帶人過來賭場，甲○○會在賭場樓下打電話給伊開門等為証據，即可認定被告
    甲○○有共同參與聚眾賭博之行為，至於被告甲○○係屬賭場外或賭場內之把風
    人員則無差異。況縱認被告甲○○之行為，未達到共同正犯之程度，其行為亦足
    以供被告癸○○等遂行聚眾賭博之目的，顯係提供助力之行為，自屬幫助行為，
    而成立幫助犯云云。
三、（一）原判決已詳述被告寅○○僅單純承租二樓一間房間供作午休，二樓其餘房
          間由子○○、丙○○夫婦承租，被告寅○○甚少於二樓出入，查獲當時被
          告寅○○亦不在場，該賭博場所並非被告寅○○所提供之相關事証及認定
          理由。而在場賭客及共同被告癸○○、丑○○、辰○○、甲○○復無任何
          一人指稱被告寅○○提供賭博場所，是原審為被告寅○○無罪之諭知，並
          無違誤。又刑事訴訟係就被告有無犯罪行為加以審認，本案被告為寅○○
          ，而非子○○，原判決既已就被告寅○○無罪之理由詳予敘明，即無理由
          不備之瑕疵。公訴人謂原判決未就子○○提供賭博場所部分說明理由，即
          不應逕為被告寅○○無罪之認定，尚屬誤會。
    （二）按刑法上幫助之行為，須有幫助他人犯罪之意思，如無此種故意，縱予他
          人便利，以助成他人犯罪之結果，尚難以幫助論（最高法院二十年上字第
          一０二二號判例、五十二年台上字第一三二二號判決、五十三年台上字第
          一一八四號判決、五十七年台上字第一五五二號判決參照）。查被告葉見
          章固於警訊供承有幫忙計算賭資及收取抽頭金（見偵卷第十一頁），惟其
          於原審辯稱當日係去賭博，因有賭客不會算錢，故幫忙算錢（見原審卷一
          第二五０頁），而共同被告癸○○亦於原審及本院指稱僅查獲當天見到被
          告丑○○，當時被告丑○○在現場賭博，有時幫忙算錢等語（見原審卷一
          第二四九頁及本院九十一年十月二十二日訊問筆錄），証人即賭客戊○○
          復証稱當日確見被告丑○○在場賭博（見本院九十一年十月二十二日訊問
          筆錄），此外復查無其他積極証據足資証明被告丑○○有何受僱癸○○或
          收取利潤情事。是被告丑○○應係以賭客身分順便幫忙其他不熟悉計算方
          式之賭客計算及收取賭資、抽頭金，並非基於幫助被告癸○○經營賭博之
          意，自難以幫助犯相繩，遑論共同正犯。
    （三）被告甲○○雖於警訊供承於賭場樓下擔任把風工作，如有賭客來須經由伊
          打電話聯絡辰○○開門云云（見偵卷第十五頁）；証人即賭客卯○○、侯
          勝任、辛○○、乙○○、庚○○、戊○○、丁○○、丙○○復均於警訊証
          稱：被告甲○○係在外把風如有賭客要進來賭博，須由甲○○打電話給蔡
          景昇，辰○○再開門（見偵卷第十九、二一、二三、二七、三一、三三、
          三五、三七頁）。共同被告辰○○亦於原審稱伊於九月七日開始在賭場工
          作時，工崇安就會帶人過來賭場，甲○○會在賭場樓下打電話給伊開門云
          云（見原審卷二第一七一頁）。惟被告甲○○嗣堅決否認有把風情事，辯
          稱係去賭博及找人等語。查，被告甲○○當日係在賭場內為警查獲，此據
          証人即警員壬○○、己○○証述明確（見本院九十一年十月二十二日訊問
          筆錄）。証人即警員壬○○於原審猶稱：把風的人在附近統一海產、寶元
          小吃店的騎樓，大約有一、二人，他們坐在機車上，但是都已跑掉（見原
          審卷二第八一、九八頁）。苟被告甲○○係負責樓下把風工作，何以會在
          屋內為警查獲？顯見前開被告供詞及証人証言有所矛盾。且共同被告陳善
          明及証人即賭客劉聯光、庚○○、卯○○、辛○○、候勝任、林養、林素
          惠於原審均稱賭場外無人接應，由外面直接上二樓樓梯，敲門後即可進入
          二樓賭場（見原審卷一第二０三頁、二二五頁、二三五頁、原審卷二第三
          三頁、三四頁），而証人庚○○、戊○○復於本院証稱當時想早點離開警
          局，故未細看筆錄內容即簽名；証人丙○○則稱伊根本不識字（均見本院
          九十一年十月二十二日訊問筆錄），益徵前開被告自白及証人証言內容有
          所瑕疵。此外復查無其他積極証據足資証明被告甲○○有何把風行為，自
          難逕以上開有瑕疵之自白及証言為被告甲○○不利之論斷。
    （四）綜上，本件上訴為無理由，應予駁回。
三、被告丑○○經合法傳喚，無正當理由不到庭，爰不待其陳述逕行判決。
據上論結，應依刑事訴訟法第三百七十三條、第三百六十八條、第三百七十一條，判
決如主文。
本案經檢察官李進誠到庭執行職務。
中      華      民      國    九十一    年     十一     月     十三     日
                                臺灣高等法院刑事第十三庭
           審判長法  官  蔡    燉
                                          法  官  李  春  地
                                          法  官  盧  彥  如
右正本證明與原本無異。
不得上訴。
                                          書記官  何  閣  梅
中      華      民      國    九十一    年     十一     月     十三     日
